臺灣高等法院臺南分院刑事判決　　　100年度交上易字第111號
上　訴　人　台灣嘉義地方法院檢察署檢察官
上　訴　人　陳麒羽
即　被　告
輔　佐　人　陳鳳儀
選任辯護人　方文賢律師
上列上訴人因被告業務過失傷害案件，不服台灣嘉義地方法院99
年度交易字第296號中華民國99年12月31日第一審判決（起訴案
號：台灣嘉義地方法院檢察署99年度調偵字第330號），提起上
訴，被告於本院審理中就被訴事實為有罪之陳述，經裁定依簡式
審判程序審理，判決如下：
    主  文
原判決撤銷。
陳麒羽犯業務過失傷害致人重傷罪，處有期徒刑陸月，如易科罰
金以新台幣壹仟元折算壹日；緩刑貳年。
    事  實
一、陳麒羽以駕駛營業半聯結車從事運輸工作為業，為從事駕駛
    業務之人，於民國98年12月17日上午5時許，駕駛車牌391-J
    A號營業半聯結車，沿嘉義縣朴子市嘉168線公路由東往西方
    向行駛，同日上午5時47分許，行經嘉義縣朴子市大鄉里大
    慷榔1160號前交岔路口欲行右轉，惟因無法順利右轉而欲倒
    車時，本應注意汽車倒車時應顯示倒車燈光或手勢後，謹慎
    緩慢後倒，並應注意其他車輛及行人，且大型汽車須派人在
    車後指引，如無人在車後指引時，應先測明車後有足夠之地
    位，並促使行人及車輛避讓，而依當時天候陰、晨光、路面
    乾燥無缺陷、無障礙物、視距良好，並無不能注意之情形，
    竟疏未注意即貿然倒車，適後方有呂芳養騎乘車牌GE9-103
    號重型機車，沿嘉義縣朴子市嘉168線公路由東往西方向行
    駛至上開交岔路口，2車因而發生碰撞，呂芳養人車倒地，
    腳部遭陳麒羽駕駛之營業半聯結車車輪輾壓，受有右足大拇
    趾開放性骨折、左足撕裂傷、左脛骨骨折之傷害，並致需以
    輔助器行走，左下肢嚴重減損機能之重傷害。陳麒羽肇事後
    ，旋即報警處理，並向到場處理之員警坦承駕車肇事，自首
    而接受裁判。
二、案經呂芳養訴由嘉義縣警察局朴子分局報告台灣嘉義地方法
    院檢察署檢察官偵查起訴。
    理  由
一、本件上訴人即被告陳麒羽所犯為死刑、無期  徒刑、最輕本
    刑為3年以上有期徒刑以外之罪，於本院審理中就被訴事實
    為有罪之陳述，經審判長告知簡式審判程序之旨，並聽取公
    訴人、被告、辯護人及輔佐人之意見後，合議庭認為適宜，
    依刑事訴訟法第273條之1第1項規定，裁定進行簡式審判程
    序，有關本件證據之調查，不受刑事訴訟法第159條第1項、
    第161條之2、第161條之3、第163條之1及第164條至第170條
    規定之限制，先予敘明。
二、上開事實，業據被告坦承不諱，核與證人即告訴人呂芳養於
    警詢中證述之情節相符（見警卷第7至9頁），並有道路交通
    事故現場圖、道路交通事故調查報告表(一)(二)、車號查詢汽車
    車籍、證號查詢汽車駕駛人資料、現場照片等在卷可稽（見
    警卷第11至20頁；原審卷第11頁正反面）。告訴人倒地後，
    腳部遭被告駕駛之營業半聯結車車輪輾壓，受有右足大拇趾
    開放性骨折、左足撕裂傷、左脛骨骨折等傷害，送醫救治後
    ，仍造成左下肢嚴重減損機能，左四頭肌萎縮，膝活動度受
    限，幾乎無法復原，需以輔助器行走，短距離，步態不穩之
    重傷害等情，復有財團法人奇美醫院診斷證明書、同院99年
    12月23日（99）奇醫字第6639號函附99年12月22日病情摘要
    、99年12月28日病情摘要、100年4月14日（100)奇醫字第17
    04號函附100年4月13日病情摘要、同年7月12日（100)奇醫
    字第3154號函附100年7月11日病情摘要等存卷供參（見警卷
    第25頁；原審卷第32至34頁；本院卷第60至61頁、94至95頁
    ），足見告訴人因本件車禍事故已受有刑法第10條第4項第4
    款所規定之重傷害，應屬無疑。
三、按汽車在快車道危險地帶，不得倒車，但因讓車、停車或起
    駛有倒車必要者，不在此限。另倒車時應顯示倒車燈光或手
    勢後，謹慎緩慢後倒，並應注意其他車輛及行人，大型汽車
    須派人在車後指引，如無人在車後指引時，應先測明車後有
    足夠之地位，並促使行人及車輛避讓，道路交通安全規則第
    110條定有明文。本件被告為國中畢業之智識程度，且領有
    聯結車之專業駕駛執照，有證號查詢汽車駕駛人資料1紙在
    卷可憑（見原審卷第11頁背面），於駕車時自應注意前揭交
    通安全規範，且依當時天候陰、晨光、路面乾燥無缺陷、無
    障礙物、視距良好，並無不能注意之情事，竟疏未注意及此
    ，因駕駛之營業半聯結車無法順利右轉，即貿然倒車，致撞
    擊告訴人所騎乘之機車，使告訴人人車倒地，腳部及機車均
    遭營業貨運曳引車後拖車（OE-30號）之右後輪輾過，因而
    受有前揭重傷害，足認被告之駕駛行為顯有過失。
    本件經送台灣省嘉雲區車輛行車事故鑑定委員會鑑定結果，
    亦認：「陳麒羽駕駛營業半聯結車，行經交岔路口，無法順
    利右轉，在行進後退倒車時，未注意後方之靜態停車，為肇
    事原因。呂芳養駕駛重機車，無肇事原因」，有該鑑定委員
    會99年7月15日嘉雲鑑990434字第0995802533號函檢附鑑定
    意見書1份存卷供參（見偵查卷第8至9頁）；另經台灣省車
    輛行車事故覆議鑑定委員會覆議結果，亦同意上開鑑定意見
    ，有覆議委員會99年8月25日覆議字第0996203178號函在卷
    可按（見偵查卷第26頁）。被告上開駕駛過失行為直接造成
    告訴人重傷害，其過失行為與告訴人重傷害之結果間有相當
    因果關係，自應負過失致重傷之責任，本件事證明確，被告
    犯行堪以認定，應依法論科。
四、被告領有職業聯結車駕駛執照，平日以駕駛聯結車載運貨物
    為業，本件案發時間，係駕駛營業半聯結車欲至肇事地點旁
    產業道路之材料行送貨，已據被告供承在卷（見警卷第4頁
    ），足認被告係從事駕駛業務之人無誤。核被告所為，係犯
    刑法第284條第2項後段之業務過失傷害致人重傷罪。被告肇
    事後即主動報案，並向到場處理車禍事故之員警承認其為肇
    事人，有嘉義縣警察局道路交通事故肇事人自首情形紀錄表
    在卷可考（見警卷第23頁），對於未發覺之犯罪自首而受裁
    判，爰依刑法第62條前段規定減輕其刑。
五、原審以被告之犯罪事證明確，予以論罪科刑，固非無見；惟
    查，被告於本院審理中已與被害人達成民事和解，賠償損害
    完畢，經被害人表示不再追究等情，有被害人自行陳報之和
    解書1份附卷可按（見本院卷第76至77頁、104頁），原判決
    未及審酌上情，以「被告未與告訴人達成和解，取得諒解」
    等事由，判處被告有期徒刑10月，尚嫌過重，並非妥適。檢
    察官依告訴人之聲請，以「本件尚未達成和解，原審量刑過
    輕」等事由提起上訴，雖非可取；惟被告以原審量刑過重為
    由提起上訴，指摘原判決不當，則非無理由，應將原判決撤
    銷改判。
六、茲審酌被告駕車行進間在路口擅行倒車，使告訴人騎乘機車
    閃避不及而發生本件交通事故，受有無法正常行走、難以回
    復之嚴重傷害，對其家人亦造成精神上及經濟上之重大負擔
    ，過失情節非輕，惟念被告事後均坦認犯行，並已與被害人
    達成民事和解，賠償損害，取得被害人之諒解，兼衡被告素
    行、智識程度及家庭生活狀況等一切情狀，量處如主文第2
    項所示之刑，並諭知易科罰金之折算標準。另查，被告於79
    年間曾因違反槍砲彈藥刀械管制條例案件，經原審法院判處
    有期徒刑3月確定，同年11月22日易科罰執行完畢，5年以內
    未曾因故意犯罪受有期徒刑以上刑之宣告，有台灣高等法院
    被告前案紀錄表在卷可稽；本件雖因一時疏失而觸刑章，惟
    事後均坦認犯行，頗具悔意，經此偵、審科刑及負擔民事賠
    償之教訓，應知所警惕而無再犯之虞，本院認所宣告之刑，
    以暫不執行為適當，併諭知緩刑2年，以勵被告自新。
據上論斷，應依刑事訴訟法369條第1項前段、第364條、第299條
第1項前段，刑法第284條第2項後段、第62條前段、第41條1項前
段、第74條第1項第2款，刑法施行法第1條之1判決如主文。
本案經檢察官王碧霞到庭執行職務。
中    華    民    國   100    年    8     月    11    日
                  刑事第三庭    審判長法  官  陳義仲
                                      法  官  蔡勝雄
                                      法  官  楊清安
以上正本證明與原本無異。
不得上訴。
                                      書記官  蔡蘭櫻
中    華    民    國   100    年    8     月    11    日
附錄本案論罪科刑法條全文：
刑法第284條：
因過失傷害人者，處6月以下有期徒刑、拘役或5百元以下罰金，
致重傷者，處1年以下有期徒刑、拘役或5百元以下罰金。
從事業務之人，因業務上之過失傷害人者，處1年以下有期徒刑
、拘役或1千元以下罰金，致重傷者，處3年以下有期徒刑、拘役
或2千元以下罰金。